臺灣屏東地方法院民事判決
111年度潮簡字第702號
原      告  旺旺友聯產物保險股份有限公司

法定代理人  劉自明
訴訟代理人  陳冠雲
            吳文龍
被      告  黃文欽  

上列當事人間請求侵權行為損害賠償事件，本院於民國111年10
月12日言詞辯論終結，判決如下：
    主  文
被告應給付原告新臺幣參萬柒仟柒佰壹拾陸元，及自民國111年7
月17日起至清償日止，按年息5％計算之利息。
原告其餘之訴駁回。
訴訟費用新臺幣壹仟元由被告負擔十分之七，餘由原告負擔。
本判決第一項勝訴部分得假執行。但被告如以新臺幣參萬柒仟柒
佰壹拾陸元為原告預供擔保，得免為假執行。
    事實及理由
一、本件被告經合法通知，未於言詞辯論期日到場，核無民事訴
    訟法第386條各款所列情形，爰依原告聲請，由其一造辯論
    而為判決。
二、原告主張：
  ㈠被告於民國109年6月8日12時30分許，無駕駛執照騎乘車牌號
    碼000-000號普通重型機車（下稱A車），沿屏東縣東港鎮東
    隆街往東隆宮方向行駛，於行駛至東隆街45號前交岔路口時
    ，疏未注意行經閃光號誌（閃紅燈）路口時，應依號誌指示
    ，先停止於交岔路口前，禮讓幹道車先行，適訴外人張武勝
    駕駛車牌號碼000-0000號自用小客車（下稱系爭車輛）沿東
    隆街由西往東方向行駛至該交岔路口，亦疏未注意行經閃光
    號誌（閃黃燈）路口時，應依號誌指示，減速接近，小心通
    過，被告騎乘之A車右後車身因而與系爭車輛車頭發生碰撞
    ，致系爭車輛受損（下稱系爭事故）。
  ㈡而系爭車輛由原告所承保（車主為訴外人莫瑞卿），原告業
    已依保險契約賠付修復系爭車輛之工資費用新臺幣（下同）
    10,882元、零件費用59,600元、烤漆費用9,887元，合計80,
    369元，原告得依據保險法第53條第1項規定，代位行使車主
    對被告之損害賠償請求權。又系爭事故固係因被告之過失行
    為所致，惟張武勝亦應負擔三成之肇事責任。綜上，原告爰
    依據民法第184條第1項前段、第191條之2前段、保險法第53
    條第1項等規定提起本訴等語，並聲明：被告應給付原告56,
    258元，及自起訴狀繕本送達之翌日起至清償日止，按年息5
    ％計算之利息。
三、被告經合法通知，未於言詞辯論期日到場，亦未提出書狀作
    何聲明或陳述。
四、本院之判斷：
  ㈠按「因故意或過失，不法侵害他人之權利者，負損害賠償責
    任；汽車、機車或其他非依軌道行駛之動力車輛，在使用中
    加損害於他人者，駕駛人應賠償因此所生之損害。但於防止
    損害之發生，已盡相當之注意者，不在此限」，民法第184
    條第1項前段、第191條之2分別定有明文。次按「被保險人
    因保險人應負保險責任之損失發生，而對於第三人有損失賠
    償請求權者，保險人得於給付賠償金額後，代位行使被保險
    人對於第三人之請求權；但其所請求之數額，以不逾賠償金
    額為限。」，保險法第53條第1項亦定有明文。再按「汽車
    行駛至交岔路口，其行進、轉彎，應依下列規定：一、應遵
    守燈光號誌或交通指揮人員之指揮，遇有交通指揮人員指揮
    與燈光號誌並用時，以交通指揮人員之指揮為準。」、「各
    種閃光號誌之布設原則如下：三、特種閃光號誌設於交岔路
    口，其設置方式與行車管制號誌同。幹線道應設置閃光黃燈
    ，支線道應設置閃光紅燈。設於肇事路段中，宜於將近之處
    設置閃光黃燈。」、「特種閃光號誌各燈號顯示之意義如下
    ：一、閃光黃燈表示『警告』，車輛應減速接近，注意安全，
    小心通過。二、閃光紅燈表示『停車再開』，車輛應減速接近
    ，先停止於交岔路口前，讓幹線道車優先通行後認為安全時
    ，方得續行。」，道路交通安全規則第102條第1項第1款、
    道路交通標誌標線號誌設置規則第224 條第3 款、第211條
    第1項亦定有明文。
  ㈡本件原告主張被告有於上揭時、地，因過失行為致發生系爭
    事故，系爭車輛因而受損等情，有原告提出之道路交通事故
    當事人登記聯單、道路交通事故初步分析研判表、道路交通
    事故現場圖、系爭車輛行車執照、中部汽車埔里服務廠保險
    案件理賠申請書、估價單明細、電子發票證明聯、旺旺友聯
    產物保險公司汽車險理賠計算書、賠償給付同意書，及本院
    函查之屏東縣政府警察局東港分局111年6月29日東警分交字
    第11131722900號函文暨所附系爭事故之道路交通事故現場
    圖、道路交通事故初步分析研判表、道路交通事故調查報告
    表㈠、㈡、道路交通事故調查筆錄、當事人酒精測定紀錄表、
    車輛詳細資料報表、案發現場照片等資料在卷可參，而被告
    經本院合法通知，未到庭陳述意見，亦未提出書狀作何陳述
    或答辯，經本院調查上揭證據之結果，認為原告上揭主張，
    應堪信屬實。查被告無照駕駛且行經上揭交岔路口時，疏未
    注意行經閃光號誌（閃紅燈）路口時，應依號誌指示，先停
    止於交岔路口前，禮讓幹道車先行，因而與系爭車輛發生碰
    撞，致系爭車輛受損，則被告應負過失責任甚明，是本院綜
    合參酌上揭事證，認為原告主張系爭事故係因被告之過失駕
    駛行為所致，且系爭車輛因而受損等情，應可採信。綜上，
    被告對於系爭事故之發生，應負過失責任，且系爭車輛受損
    與被告之過失行為間，亦具有相當因果關係，則原告依據民
    法第184條第1項前段等規定，主張被告對系爭車輛應負損害
    賠償責任，自屬有據。　　
  ㈢另原告主張系爭車輛為其承保，其已依保險契約賠付修復系
    爭車輛之工資費用10,882元、零件費用59,600元、烤漆費用
    9,887元，合計共80,369元等情，亦據原告提出上揭估價單
    等資料為證，固堪認屬實。惟查，修復費用之賠償以必要者
    為限，則修理材料以新品換舊品，自應予以折舊（最高法院
    77年度第9次民事庭會議決議㈠意旨參照）。本件系爭車輛依
    卷附行車執照所載（本院卷第7頁背面），係西元2017年10
    月出廠，於系爭事故發生時已使用2年8月，依據行政院頒佈
    之「固定資產耐用年數表」、「固定資產折舊率表」所示，
    汽車之耐用年數為5年，則就其中零件費用59,600元部分自
    應予計算折舊，本院爰依平均法計算其折舊（即以固定資產
    成本減除殘價後之餘額，按固定資產耐用年數表規定之耐用
    年數平均分攤，計算折舊額），每年折舊率為5分之1，並參
    酌營利事業所得稅查核準則第95條第6項規定：「固定資產
    提列折舊採用平均法、定率遞減法或年數合計法者，以1年
    為計算單位；其使用期間未滿1年者，按實際使用之月數相
    當於全年之比例計算之；不滿1月者，以月計。」，從而，
    上揭零件費用扣除折舊後應為33,111元（計算方式如附件所
    示）。綜上，原告得代位請求賠償系爭車輛之修復費用合計
    為53,880元（即工資費用10,882元＋零件費用33,111元＋烤漆
    費用9,887元＝53,880元），逾此金額之請求，則屬無據，不
    應准許。
　㈣次按「損害之發生或擴大，被害人與有過失者，法院得減輕
    賠償金額，或免除之。前二項之規定，於被害人之代理人或
    使用人與有過失者，準用之。」，民法第217條第1、3項定
    有明文。本件被告之駕駛行為固有上揭疏失，惟張武勝駕駛
    系爭車輛，亦有未注意行經閃光號誌（閃黃燈）路口時，應
    依號誌指示，減速接近，小心通過之疏失，致與被告之A車
    發生碰撞，則張武勝亦應負過失之責任甚明，且卷附道路交
    通事故初步分析研判表亦同此認定。本院並審酌本件車禍發
    生之過程、雙方之過失情節程度、案發當時路況等情狀，認
    為張武勝應負三成之與有過失比例，應屬適當，且原告亦陳
    稱願承擔系爭車輛之與有過失責任（本院卷第47頁）。從而
    ，原告得請求之損害賠償金額為53,880元，已如上述，於扣
    除與有過失後，原告得請求賠償之金額為37,716元（53,880
    ×70％＝37,716元）。
五、綜上所述，原告依據民法第184條第1項前段、第191條之2、
    保險法第53條第1項等規定，聲明請求被告應給付原告37,71
    6元，及自起訴狀繕本送達之翌日（即111年7月17日）起至
    清償日止，按年息5％計算之利息，為有理由，應予准許，逾
    此範圍金額之請求，則無理由，應予駁回。
六、本件原告勝訴部分係就民事訴訟法第427條第2項訴訟適用簡
    易程序所為被告敗訴之判決，依同法第389條第1項第3款規
    定，應依職權宣告假執行。本院並依同法第392條第2項規定
    ，依職權宣告被告如預供擔保，得免為假執行。
七、訴訟費用負擔之依據︰民事訴訟法第79條。
中　　華　　民　　國　　111 　年　　11　　月　　11　　日
                  潮州簡易庭法官   呂憲雄
正本係照原本作成。
如對判決上訴，須於判決送達後廿日內向本院提出上訴狀，其未
表明上訴理由者，應於提出上訴後二十日內向本院補提理由書狀
（均須按他造當事人之人數附繕本）。如委任律師提起上訴者，
應一併繳納上訴審裁判費。　　　　　　　　 
　　　　　　　　 
　　　　　　　　 
中　　華　　民　　國　　111 　年　　11　　月　　11　　日
　                          書記官 粘嫦珠
　　　　　　　　 　　　　　　　 
附件：　　　
計算方式：1.殘價＝取得成本÷( 耐用年數＋1)即59,600÷(5+1)＝9,933（小數點以下四捨五入）。2.折舊額 ＝(取得成本－殘價)×1/（耐用年數）×（使用年數）即(59,600－9,933) ×1/5×（2+8/12）＝26,489（小數點以下四捨五入）。3.扣除折舊後價值＝（新品取得成本－折舊額）即59,600－26,489＝33,111。